【裁判字號】    98,訴,1133
【裁判日期】    981203
【裁判案由】    毒品危害防制條例
【裁判全文】
臺灣高雄地方法院刑事判決              98年度訴字第1133號
公  訴  人  臺灣高雄地方法院檢察署檢察官
被      告  甲○○
選任辯護人  黃鼎鈞律師
上列被告因違反毒品危害防制條例案件，經檢察官提起公訴（98
年度偵字第2956號），本院判決如下：
    主  文
甲○○無罪。
    理  由
一、公訴意旨略以：被告甲○○與真實姓名、年籍不詳綽號「阿
    輝」之成年男子，均明知愷他命係毒品危害防制條例第2 條
    第2 項第3 款所列之第三級毒品及我國管制進出口物品，竟
    共同意圖營利，謀議走私第三級毒品愷他命進口販售牟利，
    先由「阿輝」之同夥在大陸地區購買愷他命，並將愷他命分
    裝、夾藏於男用手錶機心內，透過快遞方式運送至臺灣地區
    。被告則在臺灣地區接受「阿輝」指示前往領取裝有愷他命
    之包裹後，將包裹運至「阿輝」指定之地點，連同載運包裹
    之車輛一同交付「阿輝」。嗣於民國98年1 月16日前夕，「
    阿輝」以電話聯絡甲○○前往臺中縣大雅鄉○○路中油加油
    站之中雅站（下稱中雅加油站）領取裝有男用手錶的包裹，
    甲○○遂於98年1 月16日上午9 時50分許駕駛車牌號碼RJ-5
    795 號自用小客車前往該處領取包裹2 箱（內裝有男用手錶
    ），經法務部調查局臺北市調查處、桃園縣調查站、臺中市
    調查站、臺北憲兵隊、保三警察總隊第一大隊及高雄市政府
    警察局小港分局組成之專案小組據報當場逮捕，並在未拆封
    完整包裹內，起出上開男用手錶，進而拆卸該男用手錶後，
    扣得夾藏於手錶內之愷他命共907 小包（合計淨重4440.19
    公克，純度89.48%，純質淨重3973.08 公克），因認被告涉
    犯毒品危害防制條例第4 條第3 項之運輸第三級毒品罪嫌及
    懲治走私條例第2 條第2 項之私運管制物品進口罪嫌等語。
二、按檢察官就被告犯罪事實，應負舉證責任，並指出證明之方
    法；又犯罪事實應依證據認定之，無證據不得認定犯罪事實
    ；不能證明被告犯罪者，應諭知無罪之判決，刑事訴訟法第
    161 條第1 項、第154 條第2 項、第301 條第1 項分別定有
    明文。申言之，犯罪事實之認定應憑證據，如未能發現相當
    證據，或證據不足以證明，自不能以推測或擬制之方法，作
    為裁判基礎；且認定犯罪事實所憑之證據，雖不以直接證據
    為限，間接證據亦包括在內，然而無論直接證據或間接證據
    ，其為訴訟上之證明，須於通常一般之人均不致有所懷疑，
    而得確信其為真實之程度者，始得據為有罪之認定，倘其證
    明尚未達到此一程度，而有合理之懷疑存在而無從使事實審
    法院得有罪之確信時，即應由法院為諭知被告無罪之判決，
    最高法院40年台上字第86號、76年台上字第4986號判例意旨
    可資參照。又按共犯之成立，除共同實施犯罪行為者外，其
    就他人之行為負共犯之責者，以有意思聯絡為要件，若事前
    並未合謀，實施犯罪行為之際，又係出於行為者獨立之意思
    ，即不負共犯之責，最高法院19年上字第694 號亦著有判例
    足參，亦即刑法上共同正犯之要件，不僅以有共同行為為已
    足，尚須有共同犯意之聯絡，倘認行為人對於他人之犯罪並
    無犯意聯絡，即不得以共犯論。
三、公訴意旨認被告涉犯毒品危害防制條例第4 條第3 項運輸第
    3 毒品罪嫌，及懲治走私條例第2 條第2 項私運管制物品進
    口罪嫌，無非係以被告之供述、扣案之愷他命907 包，及卷
    附之法務部調查局98年2 月25日調科壹字第09800072150 號
    鑑定書為其論據；並以：「阿輝」交付專用手機與被告作為
    聯絡之用，本件接運方式又異於常情，所運送者顯非尋常之
    物，其等如此謹慎行事，被告對載運物品為何實難諉為不知
    ；況扣案毒品重達4 公斤之多，與手錶重量顯有不同，被告
    應能辨識差異，且毒品價值不菲，豈會交由不知情之人載運
    等語，為其證明之方法。
四、訊據被告固坦承經「阿輝」指示於上開時、地領取包裹2 箱
    之事實，惟堅詞否認有何運輸第三級毒品及走私犯行，辯稱
    ：伊只知道包裹內是仿冒手錶，並不知道是愷他命等語，辯
    護意旨則以：被告主觀上不知包裹內係愷他命，毒品交易亦
    常利用不知情之人收取貨品躲避查緝，且其領取手錶僅收取
    新臺幣（下同）3,000 元酬勞，被告不致貪圖小利而罹犯運
    毒重罪等語資為辯護。經查：
  (一)被告受綽號「阿輝」之人指示，以3,000 元之代價，於98年
    1 月16日上午9 時50分許，駕駛上開車輛前往臺中縣大雅鄉
    ○○路之中雅加油站，為「阿輝」領取裝有手錶之包裹2 箱
    後，旋即為調查員查獲，經起出上開2 箱手錶予以拆卸檢視
    ，均夾藏愷他命等情，業據被告於警詢時及偵查中供承在卷
    （見偵卷第4 至6 、23至25頁），並有卷附之法務部調查局
    臺中市調查站搜索扣押筆錄1 份、現場蒐證照片3 張在卷可
    稽（見偵卷第9 至12、19至21頁），而扣案之毒品907 包，
    經送往法務部調查局鑑驗結果，均含有愷他命之成分，合計
    淨重4440.19 公克（空包裝總重199.54公克），純度89.48%
    ，純質淨重3973.08 公克，此有法務部調查局98年2 月25日
    調科壹字第09800072150 號鑑定書1 份附卷可憑（見偵卷第
    34 頁 ），並有扣案之上開愷他命可佐，足認被告確有上開
    領取夾藏愷他命之包裹2 箱之行為無訛，是此部分之事實，
    堪以認定。
  (二)被告有上開領取夾藏愷他命包裹之行為固堪認定，惟按毒品
    危害防制條例第4 條第3 項規定之運輸第三級毒品罪，應以
    行為人知悉或可預見所運輸之標的物為第三級毒品為其構成
    要件，懲治走私條例第2 條第1 項規定之私運管制物品進口
    罪，亦應以行為人知悉或可預見私運進口之標的物屬管制進
    口物品為其構成要件，此部分犯罪事實應以嚴格證據證明之
    ，倘其證明未達此一程度，而有合理懷疑存在，本諸無罪推
    定原則，自應為有利於被告之認定。從而，本件首應審究者
    ，即為被告是否知悉或可預見其所領取之物品內藏有愷他命
    ，倘無證據證明被告知悉上情，自無從以前開罪名相繩。
  (三)公訴意旨雖以「阿輝」曾交付專用電話與被告，且本件接運
    方式異於常情，認被告實難諉為不知領取物品內藏愷他命，
    然被告於偵查中業已供稱：「阿輝」告訴伊是去領仿冒的手
    錶等語在卷（見偵卷第24頁），足見被告主觀上已知悉所領
    物品具違法性，而衡諸社會交易現況，未經報關而私自載運
    入境之物品種類甚多，尚非以毒品為限，且市面販售之仿冒
    商品非少，警方查緝仿冒商品之新聞亦時有所聞，「阿輝」
    要求被告領取物品以假名簽收，且自被告取得貨物後即自行
    運送等行為，雖不無可疑，然此僅能證明其有躲避查緝之舉
    ，尚不足以有可疑行為即憑認係運輸毒品入境，況且被告主
    觀上既認定包裹內之物品均為仿冒手錶，而涉及不法，渠等
    以上開隱密方式為之，亦難認為悖於常情，自不得以此遽而
    推論被告知悉或可預見該包裹內夾藏愷他命。
  (四)再依被告供述，其僅係代為收取貨物之人，自無開啟上開包
    裹之權限，且其於領取物品後旋即交由「阿輝」另行運送、
    處理，並無機會實際接觸或親睹上開貨品內藏何物，復依現
    場蒐證照片觀之，扣案包裹之外觀為一般紙箱，單憑肉眼實
    無從穿透紙箱知悉運送者為何物，更無法預測紙箱內放置之
    手錶數量及重量為何，況且，縱使被告擅自開箱檢查，扣案
    之愷他命均夾藏於手錶機心之內，必須拆卸手錶後始能查知
    ，被告辯稱其不知包裹內為何物，實難謂有何悖於事理之處
    ，甚且，被告並無任何毒品相關前科，亦有臺灣高等法院被
    告前案紀錄表附卷可參，檢察官僅以上開包裹重量與手錶顯
    有不同，認定被告應能辨識其中差異，而知悉內藏毒品，稍
    嫌速斷。再者，本件扣案愷他命合計淨重為4440.19 公克，
    數量非少，若被告知悉此情，對於上開毒品流入市面販售獲
    利甚鉅，且為警查獲風險極高豈有不知之理？然被告竟僅領
    取3,000 元，顯與上開毒品數量不成比例，況且，於本案查
    獲前，被告曾另為「阿輝」領取物品3 次，手法及快遞包裝
    方式均與本案雷同，且每次均僅領取3,000 元之報酬等情，
    亦據被告陳明在卷（見偵卷第24頁），倘被告與「阿輝」具
    有運輸毒品之犯意聯絡，而知悉所領取者為查緝甚嚴之毒品
    ，勢必要求更豐厚之酬勞以為代價，豈有甘冒罹犯重罪之風
    險，僅領取3,000 元報酬之可能？此實與常理不符。
  (五)檢察官另以販毒者多委託信任之人運送毒品，然依被告供述
    ：伊領到貨之後，打電話給「阿輝」與伊約定時間及地點，
    伊將車子給他，他就開走了，伊在原地等他回來等語（見偵
    卷第24頁），足見被告領取之物品仍由「阿輝」自行取走，
    運往秘密地點進行後續處理，並未指示被告逕行運至秘密地
    點或使其參與後續處理行為，足認被告僅係領取包裹之不知
    情使者，而被排除於運輸毒品之核心事項外，自難僅憑被告
    有領取上開包裹之行為，率以認定被告與「阿輝」間，就本
    件運輸愷他命之犯行有犯意聯絡。況且，本案除被告代「阿
    輝」領取上開包裹外，檢察官亦未認定被告尚有何其他參與
    行為，卷內亦乏積極證據可資憑認被告參與「阿輝」運輸毒
    品犯行之任何構成要件，或曾參與「阿輝」走私愷他命後之
    處理行為，而能證明被告確實知悉快遞包裹內藏有愷他命，
    則被告是否知悉上情，非無疑問。本院遍查全案卷證，均無
    得以證明被告主觀上知悉所領取物品內藏愷他命之積極證據
    ，自不得以上開推論，遽認被告罹犯運輸第三級毒品及走私
    之罪名。
五、綜上所述，檢察官所舉前開證據，尚不足使本院達於通常一
    般之人均不致有所懷疑，而得確信被告主觀上知悉領取之包
    裹內夾藏愷他命之程度，亦無從證明被告與「阿輝」間有犯
    意聯絡，且其指出證明之方法，尚無從說服法院以形成被告
    有罪之心證，依罪證有疑利於被告之證據法則，即不得遽為
    不利被告之認定。此外，本院復查無其他積極證據足認被告
    有檢察官所指之上述犯行，揆諸首揭說明，自應為被告無罪
    之諭知。
六、退併辦部分（即臺灣高雄地方法院檢察署98年度偵字第1928
    6 號）：
  (一)移送併辦意旨略以：被告甲○○與真實姓名、年籍不詳綽號
    「阿輝」之成年男子，均明知愷他命係毒品危害防制條例第
    2 條第2 項第3 款所列之第三級毒品及我國管制進出口物品
    ，竟共同意圖營利，謀議走私第三級毒品愷他命進口販售牟
    利，先由「阿輝」之同夥在大陸地區購買愷他命，並將愷他
    命分裝、夾藏於男用手錶機心內，透過快遞方式運送至臺灣
    地區。被告則在臺灣地區接受「阿輝」指示前往領取裝有愷
    他命之包裹後，將包裹運至「阿輝」指定之地點，連同載運
    包裹之車輛一同交付「阿輝」。嗣於98年1 月16日前夕，「
    阿輝」以電話聯絡甲○○前往臺中縣大雅鄉○○路中雅加油
    站領取裝有男用手錶的包裹，甲○○遂於98年1 月16日上午
    9 時50分許駕駛車牌號碼RJ-5795 號自用小客車前往該處領
    取包裹2 箱（內裝有男用手錶），經法務部調查局臺北市調
    查處、桃園縣調查站、臺中市調查站、臺北憲兵隊、保三警
    察總隊第一大隊及高雄市政府警察局小港分局組成之專案小
    組據報當場逮捕，並在未拆封完整包裹內，起出上開男用手
    錶，進而拆卸該男用手錶後，扣得夾藏於手錶內之愷他命共
    907 小包（合計淨重4440.19 公克，純度89.48%，純質淨重
    3973.08 公克），因認被告涉犯毒品危害防制條例第4 條第
    3 項之運輸第三級毒品罪嫌及懲治走私條例第2 條第2 項之
    私運管制物品進口罪嫌，與前開起訴部分之犯罪事實，為事
    實上同一案件，爰移請本院併案審理等語。
  (二)按檢察官就犯罪事實一部起訴者，其效力及於全部，固為刑
    事訴訟法第267 條所明定。惟法院得就未起訴部分之事實併
    予審判，必須法院就已起訴部分與未起訴部分認定俱屬有罪
    ，且兩部分互有實質上或裁判上一罪之不可分關係，始能適
    用，如法院對已起訴部分認定犯罪不能證明，或未予審判，
    未起訴部分既無所附麗，自不得加以判決，否則即有訴外裁
    判之違法（最高法院93年度台上字第4814號判決意旨參照）
    。
  (三)經查，本件被告被訴運輸第三級毒品及私運管制物品進口之
    犯行，既經本院判決無罪，業如前述，是移送併辦意旨所指
    被告運輸第三級毒品及私運管制物品進口之犯行，即與本案
    起訴部分不生實質上或裁判上一罪之不可分關係，尚非本案
    起訴效力所及，本院自無從併予審究，自應退還檢察官另為
    適法之處理，併此敘明。
據上論斷，應依刑事訴訟法第301 條第1 項，判決如主文。
本案經檢察官王清海到庭執行職務。
中    華    民    國    98    年    12    月    3     日
                  刑事第十八庭  審判長法  官  李東柏
                                      法  官  陳芸珮
                                      法  官  周佳佩
以上正本證明與原本無異。
檢察官如不服本判決應於收受判決後10日內向本院提出上訴書狀
，並應敘述具體理由。
中    華    民    國    98    年    12    月    3     日
                                      書記官  王立山


司法院資訊處製作；財團法人民間司法改革基金會備份。
